臺灣高等法院高雄分院刑事判決　　　　 96年度上訴字第494號
上　訴　人　臺灣高雄地方法院檢察署檢察官
被　　　告　乙○○
被　　　告　丙○○
上列一人　　許清連　律師
選任辯護人　李錦臺　律師
上列上訴人因被告等業務過失致死案件，不服臺灣高雄地方法院
94年度訴字第4439號中華民國96年1 月8 日第一審判決（起訴案
號：臺灣高雄地方法院檢察署94年度調偵字第706 號），提起上
訴，本院判決如下：
     主  文
上訴駁回。
    事  實
一、乙○○係德祐建設企業有限公司（下稱德祐建設公司）專案
    經理，亦為德祐建設公司「航太臻邸」預售屋工地（地號為
    高雄市○○區○○段235號，位於高雄市○○區○○路85 號
    「宏平托兒所」旁之空地）現場負責人，負責維護該工地現
    場相關設備之安全，係從事業務之人。乙○○於民國93 年8
    月18日因業務需要向長榮氣球有限公司負責人丙○○購買大
    型廣告氣球1 只，並委請丙○○在高雄市○○區○○路「航
    太臻邸」預售屋接待中心後方空地架設該廣告氣球（該廣告
    氣球直徑350 公分、其下方懸掛長約600 公分、寬約90公分
    之廣告布條，另有3 條固定繩連接地面，球體重量為5. 5公
    斤，繩子重2.6 公斤、廣告布條重2.3 公斤）。詎上開廣告
    氣球於93年9 月10日13時許前之不詳時間，因強風豪雨侵襲
    而遭不明物體刺破球體（球身破洞約107 公分），該廣告氣
    球因而洩氣掉落在高雄市○○路85號之「宏平托兒所」大門
    前，於同日下午不詳時間經宏平托兒所之不詳人士至德祐公
    司「航太臻邸」預售屋接待中心門口通知上情，乙○○乃於
    同日14時59分撥打電話予丙○○，經丙○○告以須立即將前
    開洩氣之廣告氣球收回接待中心以免發生危險後，乙○○明
    知該洩氣之廣告氣球掉落在人行道上並阻擋宏平托兒所之大
    門，且當時為狂風暴雨之惡劣天候，其應可預見如不將該廣
    告氣球搬離該處並移置其他安全處所，將影響該處行人之人
    身安全，竟疏於注意，僅將上開廣告氣球由宏平托兒所大門
    前移至宏平托兒所左側大門旁（移動距離約1 公尺，部分球
    身阻擋宏平托兒所左側大門通道），該廣告氣球仍佔據該處
    人行道而影響行人之通行安全。嗣被害兒童陳○○（86年10
    月生、姓名、年籍均詳卷）行經該處時，將拖鞋置放在廣告
    氣球旁而跳入該廣告氣球內，惟因跌倒撞及其左顳部致瞬間
    昏眩而仰臥在該廣告氣球上，復因當時強風豪雨之吹襲而致
    該廣告氣球之塑膠布覆蓋住陳○○之口鼻而窒息。嗣宏平托
    兒所司機吳吉村於同日下午15時30分許亦發現前開廣告氣球
    掉落在上址，隨即前往德祐建設公司預售屋接待中心門口前
    要求該公司員工出面處理，復又告知其托兒所所長黃素禎，
    黃素禎乃於同日15時53分許與托兒所老師李濱綺共同欲將上
    開廣告氣球移至他處，黃素禎在翻動廣告氣球之際，發現陳
    ○○仰臥於該廣告氣球上，並遭該廣告氣球覆蓋，隨即呼救
    報警，德祐建設公司員工吳國雄與傅瑋傑2 人聞聲前來處理
    ，吳國雄當場對陳○○施予CPR 急救，待救護車於同日15時
    57分許到達現場，救護人員李啟峰亦立即對陳○○急救，發
    現已無生命跡象，經送小港醫院後，陳○○仍因窒息引發之
    呼吸性休克而不治死亡。
二、案經甲○○訴由高雄市政府警察局小港分局移送臺灣高雄地
    方法院檢察署檢察官偵查起訴。
    理  由
壹、程序部分：
一、按被告以外之人於偵查中向檢察官所為陳述，除顯有不可信
    之情況者外，得為證據，刑事訴訟法第159 條之1 第2 項定
    有明文。偵查中對被告以外之人所為之偵查筆錄，性質上係
    屬傳聞證據。惟現階段刑事訴訟法規定檢察官代表國家偵查
    犯罪、實施公訴，依法其有訊問被告之權，證人且須具結，
    而實務運作時，檢察官偵查中向被告以外之人所取得之陳述
    ，原則上均能遵守法律規定，不致違法取供，其可信度極高
    ，職是，被告以外之人前於偵查中已具結而為證述，除反對
    該項供述得具有證據能力之一方，已釋明「顯有不可信之情
    況」之理由外，不宜以該證人未能於審判中接受他造之反對
    詰問為由，即遽指該證人於偵查中之陳述不具證據能力；本
    件證人即消防救護員李啟峰、證人即宏平托兒所司機吳吉村
    、證人即宏平托兒所教師黃素禎、李濱綺於檢察官偵查中具
    結後所為之證述，其性質上雖屬傳聞證據，惟並無證據顯示
    檢察官在偵查時有不法取供之情形，且無顯有不可信之情況
    ，衡諸上開規定，均具有證據能力。
二、次按被告以外之人（包括證人、鑑定人、告訴人、被害人及
    共同被告等）於審判外之陳述雖不符刑事訴訟法第159條之1
    至之4等4條之規定，而經當事人於審判程序同意作為證據，
    法院審酌該言詞陳述或書面陳述作成時之情況，認為適當者
    ，亦得為證據，刑事訴訟法第159條之5定有明文。立法意旨
    在於傳聞證據未經當事人之反對詰問予以核實，原則上先予
    排除。惟若當事人已放棄反對詰問權，於審判程序中表明同
    意該等傳聞證據可作為證據，基於尊重當事人對傳聞證據之
    處分權，及證據資料愈豐富，愈有助於真實發見之理念，且
    強化言詞辯論主義，使訴訟程序得以順暢進行，上開傳聞證
    據亦均具有證據能力。查證人即告訴人甲○○、證人李啟峰
    、吳吉村、黃素禎、李濱綺、證人即德祐建設公司員工吳國
    雄、傅瑋傑於警詢中所為之陳述（見警卷第3 頁至第14頁）
    ，其性質雖屬傳聞證據，查無符合同法第159 條之1 至之4
    等前4 條之情形，惟渠等所為之上開警詢筆錄內容，業經被
    告、辯護人及檢察官於審判程序同意作為證據，本院審酌上
    開筆錄作成時，並無不當取供之情形，且距離案發時間較近
    ，記憶較為清晰，認以之作為本案之證據亦屬適當，是渠等
    於警詢中之證言，自均具有證據能力。
三、再按法院或檢察官得囑託醫院、學校或其他相當之機關、團
    體為鑑定，或審查他人之鑑定，並準用第203 條至第206 條
    之1 之規定；鑑定之經過及其結果，應命鑑定人以言詞或書
    面報告，刑事訴訟法第208 條第1 項前段、第206 條第1 項
    分別定有明文。是經法院、檢察官囑託相當之機關為鑑定後
    ，經鑑定人以書面報告其鑑定之結果者，即屬刑事訴訟法第
    159 條第1 項所謂之「法律有規定者」，不受該條項規定「
    不得作為證據」之限制；且刑事訴訟法第208 條第1 項前段
    對於法院或檢察官囑託相當之機關為鑑定之情形，僅規定：
    「準用第203 條至第206 條之1 之規定」，至於刑事訴訟法
    第202 條有關「鑑定人應於鑑定前具結」之規定，則不在準
    用之列。故於法院或檢察官囑託相當之機關為鑑定，而該受
    囑託機關以書面報告鑑定結果之情形，既非屬依法應具結者
    。是同法第158 條之3 有關「證人、鑑定人依法應具結而未
    具結者，其證言或鑑定意見，不得作為證據」之規定，於此
    時即無適用之餘地。本件臺灣高雄地方法院檢察署檢察官囑
    託法務部法醫研究所對被害人陳○○之死因進行鑑定，該所
    以93年11月12日法醫理字第0390003943號函所附之（93）法
    醫所醫鑑字第1387號鑑定書（見相驗卷第83頁至第94頁）已
    就其鑑定之過程、依據及結論詳予記載，自得作為證據。另
    檢察官及原審嗣後就上開鑑定書之相關細節函請法務部法醫
    研究所詳加說明，經該所分別以94年9 月5 日法醫理字第
    0940002793號函、95年9 月26日法醫理字第0950003304號函
    回覆之內容，僅係該所就原囑託鑑定事項再予說明，其性質
    亦屬該所之鑑定意見，而屬上開鑑定書之一部，即亦具有證
    據能力。
貳、實體部分：
一、被告乙○○部分：
（一）訊據被告乙○○固不諱言其係德祐建設公司「航太臻邸」
      預售屋工地之專案經理，負責維護上開工地相關設備之安
      全，及其未於前開時、地，將該工地所設置因洩氣掉落於
      宏平托兒所大門前之廣告氣球移置安全範圍內，僅將該廣
      告氣球移置至宏平托兒所大門旁而所疏失責任之事實，惟
      矢口否認有何業務過失致死犯行，辯稱：被害人陳○○死
      亡係突發之意外事件，與我的疏失並無相當因果關係云云
      。惟查：
    (一)被告乙○○係德祐建設公司之專案經理，亦為德祐建設公
      司「航太臻邸」預售屋工地之現場負責人，係從事業務之
      人；其於93年8 月18日委託長榮氣球有限公司負責人丙○○在高雄市○○區○○路「航太臻邸」預售屋接待中心後
      方空地架設「航太臻邸」廣告氣球1 只，上開廣告氣球於
      同年9 月10日13時許前之不詳時間因強風豪雨侵襲而遭不
      明物體刺破球體，該廣告氣球因而洩氣掉落在高雄市○○
      路85號「宏平托兒所」大門前，適有被害人陳○○行經該
      處時，遭該廣告氣球悶住口鼻而窒息；嗣經救護人員李啟
      峰立將被害人送小港醫院急救，被害人仍因窒息引發呼吸
      性休克而不治死亡等情，業經證人吳吉村、黃素禎、李濱
      綺、吳國雄、傅瑋傑、李啟峰等人分別於警詢、偵查或原
      審審理時證述明確（見警卷第8 頁至第14頁、相驗卷第5
      頁、第40頁至第46頁、偵1 卷第14頁至第17頁、原審卷第
      113 頁至第128 頁），並有高雄市政府消防局救災救護指
      揮中心緊急傷病送醫服務登簿影本（見警卷第15頁、相驗
      卷第47頁）、高雄市立小港醫院病歷摘要報告（見警卷第
      16頁、相驗卷第9 頁、第36至38頁、第48頁）、高雄市政
      府警察局小港分局刑案現場勘查報告表影本（見警卷第17
      頁、相驗卷第49頁、偵1 卷第5 頁）、現場蒐證及被害人
      救治照片24張（見警卷第18至29頁）、「航太臻邸」廣告
      氣球（以下簡稱本件廣告氣球）樣式圖影本（見警卷第36
      頁、相驗卷第68頁）、本件廣告氣球估價單影本（見警卷
      第37頁、相驗卷第69頁）、本件廣告氣球送貨單影本（見
      警卷第38頁、相驗卷第70頁）、高雄市政府警察局小港分
      局漢民派出所相驗案件初步調查報告表（見警卷第40頁、
      相驗卷第3 頁、第33頁）、現場蒐證及被害人救治照片28
      張（見相驗卷第13至25頁）、勘驗筆錄2 份（見相驗卷第
      27 、30 頁）、現場蒐證及被害人救治照片20張（見相驗
      卷第50至61頁）、臺灣高雄地方法院檢察署鑑定驗斷書（
      見相驗卷第73至81頁）、本件廣告氣球發票影本2 張（偵
      1 卷第33頁）、勘驗氣球照片2 張（偵1 卷第65頁）、被
      告乙○○所呈案發現場照片3 張（偵1 號卷第82至83頁）
      、勘驗氣球照片照片15張（偵1 號卷第100 至107 頁）、
      扣押物品清單、廣告氣球1 顆、廣告旗幟1 面（見原審卷
      第19 頁） 、被告乙○○所呈案發現場照片2 張（原審卷
      第59至60頁）等證據在卷可憑，且為被告乙○○所供承在
      卷，堪認為真實。
    (二)公訴意旨認被告乙○○明知該處係屬高雄機場禁止施放有
      礙飛航安全物體之範圍，若欲設置廣告氣球應先獲交通部
      民用航空局（下稱民航局）核准，且應注意氣球設置應選
      擇空曠無樹木或障礙物之地點，以免氣球遭刺破掉落而傷
      及行人，而按其情節亦非不能注意，竟未經民航局核准，
      擅自將廣告氣球設置在樹木林立之空地旁，致前開氣球於
      同年9 月10日下午不詳時間因強風吹襲而遭行道樹之樹枝
      刺破球體（球身破洞約107 公分），嗣該廣告氣球於掉落
      在宏平托兒所大門鐵欄杆左側時，適覆蓋行經該處之被害
      人，被害人因而遭該廣告氣球悶住口鼻致呼吸性休克而死
      亡等情，固有法務部法醫研究所於93年11月12日函文所附
      （93）法醫所醫鑑字第1387號鑑定書之初步鑑定意見為據
      （見相驗卷第83頁至第94頁）。惟被害人遭發現時，其拖
      鞋係正面擺放在本件廣告氣球旁，有卷附刑案現場照片3
      張在卷可憑（見相驗卷第50頁至第51頁，編號1 至3 所示
      照片），並經證人吳國雄於原審審理時證述明確（見原審
      卷第125 頁至第126 頁），倘被害人係行經宏平托兒所大
      門前突遭本件廣告氣球掉落擊中，並進而遭該廣告氣球覆
      蓋窒息，則其當日穿著之拖鞋當不致正面擺放在本件廣告
      氣球旁，而應穿著在其腳上較屬合理，是法務部法醫研究
      所依據上開事證，佐以被害人左顳部（誤載為右顳部）有
      挫擊外傷及窒息症狀綜合研判後，乃於94年9 月5 日以法
      醫理字第0940002793號函文表示：本案可能係本件廣告氣
      球落地平躺在地面上時，被害人似將拖鞋留置地面上後跳
      入氣球之塑膠布上，在此時因外因如強風或意外致跌倒導
      致左顳部（誤載為右顳部）撞擊地面導致瞬間昏眩，加諸
      如在強風外因之環境下，再導致氣球塑膠布席捲覆蓋死者
      嘴面或強風吹襲氣球塑膠布席捲導致被害人翻覆致俯臥姿
      勢致被害人嘴口窒息，最後引起呼吸性休克死亡之結果，
      有該函文乙份在卷可憑（見94年度調偵字第706 號卷第2
      頁），用以補充說明原先之鑑定結果；且該所於95年9 月
      26 日 另以法醫理字第0950003304號函進一步釋明：「前
      揭法醫理字第0930003943號函文所附（93）法醫所醫鑑字
      第1387號鑑定書及94年9 月5 日以法醫理字第0940002793
      號函文意見，二者間並無出入之處，被害人主要致死因為
      窒息引起呼吸性便克死亡，死亡前左顳部（誤載為右顳部
      ）有鈍挫、表皮出血，可依現場重建、證據型態及證明力
      之強弱研判造成窒息之過程及結果。」等語（見原審卷第
      216 頁至第217 頁），另同案被告丙○○於原審審理時供
      稱：本件廣告氣球係以氫氣填充其內以便飄浮至空中，氣
      球遭弄破消氣會慢慢下垂，在完全消氣前會因風吹以及固
      定繩子的重量而呈現不同的形狀，沒有風時就會依殘餘的
      氣體立著等語（見原審卷第124 頁），其所述確與氫氣球
      破洞後洩氣過程之物理現象相符，而證人黃素禎於原審審
      理時亦證稱：我於案發當日13時許與李濱綺外出、13時40
      分或50分時許一同返回宏平托兒所時，均見本件氣球在宏
      平托兒所大門前尚未完全消氣而呈現立體橢圓形狀，惟並
      未見被害人蹤影等語（見原審卷第118 頁至第123 頁），
      堪認本件廣告氣球縱因破洞消氣而落下，其掉落之速度及
      重力均無可能致被害人遭受有左顳部耳上皮下出血達12乘
      10公分之鈍挫傷害，被害人前揭鈍挫傷毋寧係因跌倒致其
      左顳部撞擊地面所造成，較為可能。又參以被害人遭發現
      時係仰躺於本件廣告氣球塑膠布上，其身體正面再遭氣球
      塑膠布覆蓋於上，像夾心餅干一樣，此亦經證人吳國雄、
      申復源於原審審理時證述明確（見原審卷第125 頁至第
      128 頁、第13 0頁），依被害人遭發現時之躺臥之狀態，
      亦無可能係遭洩氣之氫氣球直接擊中因而可能遭覆蓋之情
      形。據上等情，堪認被害人並非如公訴意旨所認係遭本件
      廣告氣球掉落擊中並遭覆蓋窒息引發呼吸性休克死亡，亦
      足認本件被害人應係行經宏平托兒所前之人行道時，見已
      落地之本件廣告氣球後，可能基於好奇玩耍或躲避風雨之
      因素，先行將其拖鞋置放一旁，再跳入該廣告氣球內，嗣
      因跌倒撞及其左顳部致瞬間昏眩而仰臥在該廣告氣球上，
      復因當時強風豪雨之吹襲而導致該廣告氣球之塑膠布覆蓋
      住被害人之口鼻而窒息，方引發呼吸性休克之死亡結果。
    (三)本件廣告氣球既非於掉落時直接擊中被害人，已如前述，
      則被害人究係何時跳入已落地之廣告氣球，嗣跌倒昏眩致
      其口鼻遭廣告氣球塑膠布覆蓋而窒息？雖證人黃素禎於原
      審審理時證稱：現在回想起來，我於案發當日13時50分許
      返回宏平托兒所大門時，被害人可能在未消氣的氣球裡面
      等語（見原審卷第122 頁），惟此僅為證人黃素禎事後之
      臆測之詞，尚難遽信；而依被告乙○○供稱：案發當日下
      午有宏平托兒所之人通知「航太臻邸」接待中心員工本件
      廣告氣球掉落在宏平托兒所大門前，我隨即於當日14時49
      分以德祐建設公司「航太臻邸」接待中心之00-0000000電
      話撥打丙○○所使用之0000000000號行動電話告以上情，
      丙○○於電話中告知其拆卸廣告氣球之程序，並提醒其應
      儘速將廣告氣球收回接待中心，其掛上電話後，我就自行
      將本件廣告氣球從宏平托兒所大門前移至宏平托兒所大門
      左側欄杆旁，移動距離約1 公尺等語（見原審卷第108 頁
      至第11 0頁），核與證人吳國雄於原審審理時所證稱：「
      （當天你在出去幫小孩做CPR 之前是否都在接待中心？）
      是的。我是快下午2 點時才回到接待中心，直到出去做
      CPR 都待在接待中心。」「（在2 點到3 點50分之間是否
      聽到被告乙○○打電話給氣球包商？）我於2 點多左右不
      到3 點時，有聽到乙○○打電話與氣球包商洽談氣球的事
      情，詳細內容我不清楚。」「（乙○○與氣球廠商聯絡後
      ，作何事？）我看到他出去往宏平托兒所方向走去，他作
      何事我不知道。」等語相符（見本院卷第126 頁至第127
      頁），被告乙○○並提出00-0000000於93年9 月10日14時
      49 分0秒至同日14時50分47秒曾撥打予0000000000號行動
      電話之通聯紀錄（通話時間為107 秒）乙紙為憑（見原審
      卷第61頁），經比對與卷附同案被告丙○○所經營長榮氣
      球有限公司名片上載明被告丙○○使用之行動電話係0000
      000000號相符（見本院卷第140 頁）。雖證人吳吉村於原
      審審理時證稱：其於案發當日15時30分許始通知德祐建設
      公司「航太臻邸」預售屋接待中心人員處理阻擋宏平托兒
      所「大門」之掉落廣告氣球等語（見原審卷第113 頁），
      惟依其於警詢時證稱：「因我於93年9 月10日15時30分許
      在高雄市○○區○○里○○路85號（宏平托兒所）前發現
      有一個廣告洩氣氣球擋在大門『左側』，我立即通知托兒
      所旁之建設公司員工，裡面員工回答我『好、好、會馬上
      處理』，我已不記得是哪一位回答我的」等語（見警卷第
      9 頁）、於原審另證稱：「（檢察官問：請求提示相驗卷
      第50頁刑案現場照片編號2 ，該照片與你當初看到氣球掉
      落的位置是否相符？）照片氣球的位置大概與我發現時一
      致，只是當時氣球還有氣。」等語（見原審卷第116 頁）
      ，經審閱該刑案現場編號2 照片（見相驗卷第50頁），清
      楚可見本件廣告氣球係位於宏平托兒所之左側大門旁（按
      ：宏平托兒所係左右對開式大門），仍有部分球身阻擋宏
      平托兒所左側大門之進出；參以被告乙○○將本件廣告氣
      球從宏平托兒所大門前移至宏平托兒所大門左側旁，其移
      動距離約1 公尺乙情，有高雄市政府警察局小港分局95年
      4 月6 日高市警港分偵字第0950006470號函所附案發現場
      測繪圖及測繪情形照片4 張在卷可憑（見原審卷第96頁、
      第97頁），該測繪圖所示被告乙○○將廣告氣球移動後之
      位置亦核與前揭刑案現場照片所示本件廣告氣球被發現之
      位置相符，亦即該廣告氣球仍有部分球身阻擋宏平托兒所
      左側大門進出，而公訴人、被告乙○○及其辯護人對於上
      開現場測繪圖所示本件廣告氣球經被告乙○○移動情形及
      刑案現場照片所示廣告氣球位置均表示無意見，從而，證
      人吳吉村前揭證述其於案發當日15時30分始告知德祐建設
      公司「航太臻邸」接待中心人員處理阻擋宏平托兒所出入
      之廣告氣球等語，即與被告乙○○供稱其於案發當日14時
      50分許與丙○○通話後隨即將洩氣之廣告氣球移置宏平托
      兒所大門左側無違，僅被告乙○○主觀上認為經其移動後
      之廣告氣球當不致於阻擋宏平托兒所大門乙節有所出入而
      已，亦堪認定早在證人吳吉村於案發當日15時30分許通知
      德祐建設公司「航太臻邸」接待中心前往處理前，應有宏
      平托兒所內之不詳人員通知德祐建設公司「航太臻邸」接
      待中心儘速處理掉落之廣告氣球，被告乙○○接獲通知後
      乃於同日14時49分0 秒至同日14時50分47秒撥打電話予被
      告丙○○後，隨即前往將洩氣之廣告氣球移置宏平托兒所
      大門左側，惟該廣告氣球仍有部分球身阻擋宏平托兒所左
      側大門之進出，應屬無疑。
    (四)又被告乙○○於原審供稱：我移動本件廣告氣球時，廣告
      氣球已經完全消氣了，因為當時雨下得很大，所以氣球球
      體上面有積水，我不知道當時廣告氣球內有無小孩，亦未
      注意到廣告氣球旁有無拖鞋等語（見原審卷第109頁、第
      111頁、第112頁），倘被害人在被告乙○○移動廣告氣球
      時已遭覆蓋於氣球內，該廣告氣球應不致呈現完全消氣之
      狀態。另由被告乙○○係將本件廣告氣球自宏平托兒所大
      門正前方移至該托兒所左側大門旁，以及卷附刑案現場編
      號2 照片所示被害人拖鞋係置放於宏平托兒所大門前等情
      觀之，顯見被害人之拖鞋乃置於前述被告乙○○拖行廣告
      氣球之移動路線上（見原審卷第96頁之現場測繪圖），如
      被害人當時已在廣告氣球內而將拖鞋置於該處，被告乙○○在移動廣告氣球時應可輕易發現該拖鞋之存在。又依案
      發當日之氣候情形，中央氣象局於該日總共發布4 次豪雨
      特報，當日15時至16時之1 個小時內，高雄地區之降水量
      高達32.5公厘等情，有交通部中央氣象局臺灣南區氣象中
      心95年6 月7 日南區象字第095260302 號函暨其所附該4
      次豪雨特報影本（分別於93年9 月10日4 時、10時、15時
      及22時發布）及93年9 月高雄氣象站逐日逐時雨量資料各
      1 份在卷可憑（見原審卷第188 頁至第193 頁），而證人
      黃素禎於原審審理時亦證稱：我與李濱綺於93年9 月10日
      13時許外出採購布料時已有些風雨，回程時轉變為狂風暴
      雨，閃電很大，當時娃娃車的雨刷還刷不乾淨等語（見原
      審卷第118 頁至第119 頁），顯見案發當日13時50分過後
      至同日16時許之期間內，案發地點之宏平托兒所大門前確
      有持續降下傾盆豪雨；又本件雖無被害人體重之確切資料
      ，然據統計結果，我國93年度一年級國小男學生平均體重
      為23.9公斤，有卷附93年度全國國民小學各年級學生平均
      體重圖在卷可憑（見原審卷第171 頁），則以本件廣告氣
      球之球體重達5.5 公斤，加上當日降落在廣告氣球上及滲
      入其內之雨水之重量，如被害人於被告乙○○移動廣告氣
      球時已仰臥在該氣球內，該廣告氣球之整體重量極可能重
      達30公斤以上，被告乙○○在移動本件廣告氣球應不難發
      現其中有異。再佐以證人吳吉村於原審審理時證稱其於案
      發當日15時30分許見本件掉落之廣告氣球內部氣體尚未消
      完等語，與被告乙○○供述其移動時廣告氣球已消氣完畢
      等語不符以觀，顯見證人吳吉村發現廣告氣球時，被害人
      應已遭該廣告氣球覆蓋而仰躺於內，以致於該廣告氣球復
      呈現尚未消氣之狀態，堪認被害人應係被告乙○○於案發
      當日14時50分與被告丙○○通完電話並外出移動廣告氣球
      後至同日15時30分時許之期間，跳入本件廣告氣球內，嗣
      後方因跌倒昏眩仰臥在廣告氣球上，再遭廣告氣球之塑膠
      布覆蓋口鼻窒息，應堪確認。
    (五)按行為人雖非故意，但按其情節，應注意並能注意而不注
      意者，為過失，刑法第14條第1 項定有明文。而刑法上之
      過失，固以過失行為與結果之間，於客觀上有因果關係存
      在為必要；然此所謂因果關係，並不以過失行為係結果發
      生之直接原因為限，僅以有相當之因果關係存在，即足當
      之。行為之於結果，是否具有相當因果關係，應依事後之
      立場，客觀地審查行為當時之具體事實，如認某行為確為
      發生結果之相當條件者，該行為即有原因力；至若某行為
      與行為後所生之條件相結合而始發生結果者，亦應就行為
      時所存在之事實，為客觀之事後審查，如認為有結合之必
      然性者，則該行為仍不失為發生結果之原因，應認具有相
      當因果關係（最高法院90年度台上字第5164號判決意旨參
      照）；又刑法上之過失犯，祇須危害之發生，與行為人之
      過失行為，具有相當因果關係，即能成立，縱行為人之過
      失，與被害人本身之過失，併合而為危害發生之原因時，
      仍不能阻卻其犯罪責任（最高法院23年上字第5223號判例
      意旨、93年度台上字第1017號判決意旨參照）；查本件同
      案被告丙○○已告知被告乙○○如不立即將廣告氣球收回
      接待中心內將招致危險等情，為被告乙○○所不否認，被
      告乙○○並供認其僅將洩氣之廣告氣球移置宏平托兒所大
      門左側，該廣告氣球仍佔用人行道而有疏失，而案發當日
      13時許後天氣驟變為狂風暴雨，亦如前述，被告乙○○對
      於上揭案發時之客觀狀況均知之甚明，一般人應能預見將
      本件如此大型之洩氣廣告氣球留置於人行道上，在狂風暴
      雨之惡劣天候情況下，將容易致生往來行人之人身危險，
      被告乙○○亦無不能預見上情並加以注意之情事，竟疏於
      注意，未將該廣告氣球移置安全範圍內，適有被害人行經
      該處跳入上開佔用人行道之廣告氣球，因跌倒昏眩而倒臥
      在廣告氣球上，嗣因強風將廣告氣球塑膠布吹起覆蓋住被
      害人之身體，並因豪雨降落而使廣告氣球之塑膠布持續悶
      住被害人口鼻致其窒息死亡，倘被告乙○○依被告丙○○
      之建議儘速將掉落之廣告氣球移置接待中心內，被害人當
      不致於僅因跌倒昏眩於人行道上而生窒息死亡之結果，則
      被告乙○○之前開疏失、案發當時惡劣之天候以及被害人
      跌倒昏眩於廣告氣球上繼而遭廣告氣球之塑膠布覆蓋口鼻
      等條件，依事後客觀審查，對於被害人死亡之結果具有結
      合之必然性，而非一般人所不能預見，則依前述說明，被
      告乙○○之疏失確為被害人死亡結果之相當條件而具有相
      當因果關係，至為明確。至本院綜合研判被害人係先將拖
      鞋置放於旁邊再自行跳入廣告氣球上，不論其原因係好奇
      玩耍抑或欲進入廣告氣球內躲避風雨，其上開舉措致其嗣
      後因跌倒而昏眩於廣告氣球上，雖屬被害人本身之過失，
      惟被告乙○○前揭疏失既併合為被害人死亡結果發生之原
      因，仍不能解免被告乙○○之過失責任，被告乙○○辯稱
      被害人死亡純屬突發意外，與其疏失間並無相當因果關係
      云云，尚不足採。
    (六)綜上所述，本件事證明確，被告乙○○業務過失致死之犯
      行，洵堪認定。
（二）核被告乙○○所為，係犯刑法第276條第2項之業務過失致
      人於死罪。本件公訴意旨雖誤認被害人係遭廣告氣球掉落
      擊中並悶住口鼻窒息致引發呼吸性休克死亡，未能查明係
      氣球落地後，被害人將拖鞋留置地面自行跳入氣球，嗣因
      跌倒導致左顳部撞擊地面而瞬間昏眩，並因強風外因之環
      境下，再導致氣球塑膠布席捲覆蓋被害人嘴面致被害人口
      嘴窒息之因果歷程，惟起訴事實既已確認被害人係遭本件
      廣告氣球覆蓋其嘴口窒息致引起呼吸性休克之死亡結果，
      並認被告乙○○應負業務過失致死罪責，本院自得依職權
      予以查明審究，附此敘明。
（三）原審因而適用刑法第2條第1項後段、第276條第2項、第74
      條第1項第2款，刑法施行法第1條之1之規定，爰審酌被告
      乙○○擔任德祐建設公司「航太臻邸」預售屋建案之專案
      經理，對於該建案工地及接待中心之相關業務設備有維護
      安全並避免危害發生之責，於案發時已明知本件廣告氣球
      已掉落於宏平托兒所大門前並佔用人行道，且案發當時天
      候惡劣，為免招致該處行人之人身危險，本應善盡業務上
      之職責速將該氣球移至該建案工地等安全範圍內，竟疏未
      注意及此，僅將本件廣告氣球移至宏平托兒所大門旁而仍
      佔用該處之人行道，致被害人行經該處因跌倒撞擊左顳部
      致瞬間昏眩，又因在強風外因之環境下，再導致氣球塑膠
      布席捲覆蓋被害人口鼻窒息，終至引發被害人呼吸性休克
      死亡結果之憾事，自屬不該，惟念及其於審理時已坦然承
      認確有疏失之處，僅對於其疏失之舉是否應負刑事上之過
      失責任有法律上之不同意見，犯後態度尚非不佳，且案發
      後已儘速與被害人家屬達成和解並賠償和解金額450 萬元
      ，此有被害人家屬出具之和解書乙份在卷可憑，足見其悔
      悟之心，又慮及其本件過失情節等一切情狀，量處有期徒
      刑8 月。又以被告乙○○雖於82年間曾因違反肅清煙毒條
      例罪，經原審法院判處應執行有期徒刑3 年6 月確定，於
      88 年6月1 日縮短刑期假釋出監，並於89年12月14日縮短
      刑期執行完畢，有臺灣高等法院被告前案紀錄表乙份在卷
      可憑，惟其於前開有期徒刑執行完畢後，5 年以內未曾因
      故意犯罪受有期徒刑以上之宣告，亦有上揭前案紀錄表可
      按，符合94年2 月2 日修正公布、95年7 月1 日施行修正
      後之新刑法第74條第1 項第2 款之緩刑要件（參照最高法
      院95年第8 次刑事庭會議決議意旨，緩刑之宣告，應逕行
      適用修正後刑法之規定，無庸比較新舊法），且被告乙○○就本件過失犯行，深表悔悟之意，儘速與被害人家屬達
      成和解賠償損害，認對其所宣告之刑，以暫不執行為適當
      ，併予宣告緩刑3 年，用啟自新。本件扣案之廣告氣球1
      顆、廣告旗幟1 面，並非被告乙○○所有之物，而屬德祐
      建設公司所有，依法不得宣告沒收，於理由欄併予敘明；
      其認事用法，均無不合，量刑亦屬適當，公訴人循告訴人
      甲○○之請求，以原審量刑過輕提起上訴，指摘原判決不
      當，為無理由，應予駁回。
二、被告丙○○部分：
（一）公訴意旨另以：被告丙○○係長榮氣球有限公司負責人，
      負責安裝架設廣告氣球，為從事業務之人；緣有德祐建設
      企業有限公司專案經理乙○○於93年8 月18日委託被告丙○○在高雄市○○區○○路「航太臻邸」預售屋接待中心
      後方空地架設廣告氣球1 只，被告丙○○明知該處係屬高
      雄機場禁止施放有礙飛航安全物體之範圍，若欲設置廣告
      氣球應先獲民航局核准，且應注意氣球設置應選擇空曠無
      樹木或障礙物之地點，以免氣球遭刺破掉落而傷及行人，
      而按其情節亦非不能注意，竟未經民航局核准，擅自將廣
      告氣球設置在樹木林立之空地旁，致前開氣球於同年9 月
      10 日 下午不詳時間因強風吹襲而遭行道樹之樹枝刺破球
      體（球身破洞約107 公分），嗣該廣告氣球於掉落在高雄
      市○○路85號（即宏平托兒所大門鐵欄杆左側）時，適覆
      蓋行經該處之陳○○，陳○○因而遭該廣告氣球悶住口鼻
      致呼吸性休克。嗣經宏平托兒所司機吳吉村於同日15時30
      分許發現前開廣告氣球掉落在上址一情，隨即前往德祐公
      司預售屋門口前叫喊該公司員工出面處理，復又告知其托
      兒所所長黃素禎，黃素禎得知上情且見德祐公司尚未派人
      處理，乃於同日15時53分許與其托兒所老師李濱綺共同欲
      將前述廣告氣球移至他處，黃素禎在翻動氣球之際竟發現
      氣球下有幼童陳○○躺臥在內，隨即通知德祐公司員工吳
      國雄與傅瑋傑2 人前來處理，經吳國雄與傅瑋傑2 人對陳
      ○○施予CPR 急救並報警，待救護車於同日15時57分許到
      達現場，救護人員李啟峰立即對陳○○施予急救，發現其
      已無生命跡象，經送小港醫院後宣告不治死亡，因認被告
      丙○○涉有刑法第276 條第2 項之業務過失致死罪嫌云云
      。
（二）按犯罪事實應依證據認定之，無證據不得認定犯罪事實；
      又不能證明被告犯罪者，應諭知無罪之判決，刑事訴訟法
      第154條第2項、第301條第1項分別定有明文。本件公訴人
      認被告丙○○涉有業務過失致死罪嫌，無非係以其係長榮
      氣球有限公司之負責人，負責架設德祐建設公司「航太臻
      邸」廣告氣球，其未經民航局核准，即擅自在屬高雄小港
      機場禁止施放有礙飛航安全物體之範圍、且樹木林立之「
      航太臻邸」接待中心後方空地上架設本件廣告氣球，被害
      人因此遭洩氣之廣告氣球悶住口鼻窒息死亡，為其主要論
      據。訊據被告丙○○固不否認有負責架設德祐建設公司「
      航太臻邸」接待中心之廣告氣球之事實，惟矢口否認有何
      業務過失致死之犯行，辯稱：本件廣告氣球已賣斷予德祐
      建設公司，該廣告氣球之安全維護均應由德祐建設公司自
      行負責，被害人死亡係因乙○○未立即將洩氣掉落之廣告
      氣球收回「航太臻邸」接待中心內所致，我已告知乙○○
      如何拆解回收廣告氣球之方法，並建議他儘速處理掉落之
      廣告氣球以免危險，我並無任何疏失之處，被害人之死亡
      與我所架設本件之廣告氣球間亦無相當因果關係等語。
（三）經查：本件廣告氣球係同案被告乙○○向被告丙○○購買
      供宣傳德祐建設公司「航太臻邸」預售屋建案之用，係屬
      買斷性質，惟因德祐建設公司為被告丙○○之長期客戶，
      基於業務情誼及服務客戶，被告丙○○會免費應同案被告
      乙○○請求幫忙收拾廣告氣球，且於案發當日，被告丙○○已在電話中告知同案被告乙○○拆解廣告氣球之方法，
      並提醒他儘速將洩氣掉落之廣告氣球收回接待中心內以免
      危險等情，業據證人即同案被告乙○○於原審審理時證述
      綦詳（見原審卷第107 頁至第113 頁、第251 頁至第252
      頁），則本件廣告氣球除架設是否適當以外，該廣告氣球
      出賣後之安全維護均係買受人即德祐建設公司「航太臻邸
      」接待中心之責任，縱被告丙○○未經民航局核准即擅自
      於樹木林立之德祐建設公司「航太臻邸」接待中心後方空
      地架設廣告氣球有所不當，惟被害人死亡並非因被告丙○○架設之本件廣告氣球直接掉落擊中，而係被告乙○○未
      盡注意義務將已洩氣掉落之廣告氣球移至安全範圍內所致
      ，已如前述，被告丙○○既已告知同案被告乙○○正確處
      理本件洩氣掉落之廣告氣球之方式，並建議同案被告乙○○儘速處理，客觀上難認被告丙○○有何疏失之處。又被
      害人因同案被告乙○○前揭過失犯行而致死亡結果之因果
      歷程，顯已脫離一般人及被告丙○○所能注意及預見之範
      圍，則該死亡結果與被告丙○○架設本件廣告氣球行為間
      亦不具相當之因果關係甚明，被告丙○○前述所辯其就被
      害人之死亡結果並無疏失，亦不具相當之因果關係，尚堪
      採信，此外復查無其他積極證據足資證明被告丙○○犯有
      前述業務過失致死犯行，要屬不能證明被告丙○○犯罪。
（四）原審因而為被告丙○○無罪之諭知，經核尚無不合；檢察
      官上訴意旨，猶執陳詞，指摘原判決不當，為無理由，應
      予駁回。
據上論斷，應依刑事訴訟法第368條，判決如主文。
本案經檢察官彭南雄到庭執行職務。
中　　華　　民　　國　　96　　年　　5　　月　　15　　日
                  刑事第七庭    審判長法  官  莊飛宗
                                      法  官  邱明弘
                                      法  官  黃憲文
以上正本證明與原本無異。
如不服本判決應於收受本判決後10日內向本院提出上訴書狀，其
未敘述上訴理由者，並得於提起上訴後10日內向本院補提理由書
狀（均須按他造當事人之人數附繕本）「切勿逕送上級法院」。
中　　華　　民　　國　　96　　年　　5　　月　　15　　日
　　　　　　　　　　　　　　　　　　　書記官  施耀程
附錄本判決論罪科刑法條：
《中華民國刑法第276 條》
因過失致人於死者，處2 年以下有期徒刑、拘役或2000元以下罰
金。
從事業務之人，因業務上之過失犯前項之罪者，處 5 年以下有期
徒刑或拘役，得併科3000 元以下罰金。
